【裁判字號】    95,財管,77
【裁判日期】    951215
【裁判案由】    選任遺產管理人
【裁判全文】
臺灣臺南地方法院家事裁定              95年度財管字第77號
聲  請  人  香港商香港上海匯豐銀行股份有限公司
法定代理人  乙○○
送達代收人  丙○○
前聲請人聲請選任被繼承人甲○○之遺產管理人事件，本院裁定
如下：
    主      文
選任財政部國有財產局台灣南區辦事處台南分處為被繼承人甲○
○之遺產管理人。
程序費用由被繼承人甲○○之遺產負擔。
    理      由
一、按繼承開始時，繼承人之有無不明者，由親屬會議於一個月
    內選定遺產管理人，並將繼承開始及選定遺產管理人之事由
    ，向法院報明；無親屬會議或親屬會議未於前條所定期限內
    選定遺產管理人者，利害關係人或檢察官，得聲請法院選任
    遺產管理人，並由法院依前項規定為公示催告；公示催告期
    限屆滿，無繼承人承認繼承時，其遺產於清償債權，並交付
    遺贈物後，如有剩餘，歸屬國庫；非公用國有財產以財政部
    國有財產局為管理機關， 民法第1177條、第1178條第2項、
    第1185條、國有財產法第12條分別定有明文
二、聲請意旨略以：被繼承人甲○○（男，民國○○年○月○日生，
    身份證統一編號：Ｚ000000000號，民國94年12月19日死亡，
    生前最後處所： 台南縣新市鄉大社村35鄰大社589之53號）
    於民國94年10月28日以其所有台南縣新市鄉○○段1192–00
    48地號及建號834，門牌號碼台南縣新市鄉大社村35鄰大社5
    89之53號不動產設定抵押，向聲請人借款新台幣（下同）肆
    佰參拾肆萬元，而其貸款於95年2月9日起即未再給付本息，
    尚欠肆佰貳拾玖萬捌仟壹佰零參元，依約定，借款人即喪失
    期限利益，全部債務視為立即到期。然被繼承人甲○○於94
    年12月19日死亡，遺有上述抵押之不動產，因被繼承人之法
    定繼承人均未辦理繼承登記，亦未依未準用民法第1177條之
    規定選定遺產管理人，爰依法聲請本院選任被繼承人甲○○
    之遺產管理人等語。
三、聲請人主張之上開事實，業據提出消費性房屋抵押借款約定
    書影本1份、抵押權設定契約書影本1份、他項權利證明書影
    本1份、戶籍謄本影本1份為證，經本院依職權調取本院95年
    度繼字第179號卷宗， 被繼承人甲○○之繼承人均已聲明拋
    棄繼承，業經本院以95年度繼字第179號准予備查在案， 聲
    請人主張堪信為真實；復查被繼承人甲○○之繼承人均已聲
    明拋棄繼承權，又未準用民法第1177條規定選定遺產管理人
    ，而聲請人為被繼承人之債權人，故聲請人以利害關係人聲
    請選任被繼承人之遺產管理人，核與上開規定並無不合，應
    予准許。
四、查被繼承人甲○○並無任何繼承人，且未準用民法第1177條
    之規定選定遺產管理人，則被繼承人甲○○之遺產，將於清
    償債權，交付遺贈物後，歸屬國庫，即無人繼承之遺產若有
    賸餘，終歸國家所取得，則職司國有財產管理之有關機關自
    係最為適合擔任遺產管理之人，況上開機關就遺產管理之有
    關法律程序亦相當熟悉。是聲請人本於利害關係人身分聲請
    選任被繼承人甲○○之遺產管理人，為使被繼承人甲○○遺
    產之處置順利進行，本院認選任財政部國有財產局台灣南區
    辦事處台南分處為被繼承人甲○○之遺產管理人為適當。
五、依非訟事件法第21條第2項、 民事訴訟法第78條，裁定如主
    文。
中    華    民    國    95    年    12    月    15    日
                      家事法庭    法  官  王 獻 楠
上為正本係照原本作成。
如不服本裁定，應於裁定送達後10日內向本院提出抗告狀（附具
繕本），並應繳納抗告費新台幣1000元。
中    華    民    國    95    年    12    月    15    日
                                  書記官  蘇 玲 錦


司法院資訊處製作；財團法人民間司法改革基金會備份。
